【裁判字號】    97,財管,9
【裁判日期】    970815
【裁判案由】    選任遺產管理人
【裁判全文】
臺灣臺東地方法院民事裁定               97年度財管字第9號
聲  請  人  乙○○○○○
法定代理人  甲○○
上列聲請人聲請為被繼承人丙○○選任遺產管理人事件，本院裁
定如下：
    主      文
選任財政部國有財產局臺灣北區辦事處臺東分處為被繼承人丙○
○之遺產管理人。
聲請程序費用新臺幣壹仟元由被繼承人丙○○之遺產負擔。
    理      由
一、按繼承人均拋棄其繼承權者，準用關於無人承認繼承之規定
    ，民法第1176條第6項定有明文。又繼承開始時，繼承人之
    有無不明，而不能依民法第1177條選定遺產管理人時，得由
    利害關係人聲請法院選任之。民法第1178條第2項亦定有明
    文。是揆諸前揭規定意旨，於繼承人皆拋棄其繼承權，無人
    繼承時，亦應許利害關係人聲請法院選任遺產管理人，俾為
    遺產之處置。
二、聲請意旨略以：被繼承人丙○○於民國97年1月17日死亡，
    其遺有土地、建物多筆，因其繼承人均拋棄繼承，致無法依
    民法第1177條選定遺產管理人，而致丙○○滯欠房屋稅及地
    價稅計新臺幣907,605元，無從辦理強制執行，爰請選任被
    繼承人之遺產管理人等語。
三、經查：聲請人主張之上開事實，業據提出被繼承人丙○○除
    戶戶籍謄本、本院97年4月25日東院和民孝97繼146字第0970
    005922號准予備查函、繼承系統表、全國財產稅總歸戶財產
    查詢清單、土地建物查詢資料、乙○○○○○欠稅總歸戶查
    詢情形表等件為憑，復經本院依職權調取上開卷宗核閱無誤
    ，堪信為真實。次查被繼承人丙○○之繼承人均已聲明拋棄
    繼承權，而聲請人為被繼承人之債權人，其以利害關係人身
    分聲請選任被繼承人之遺產管理人，自屬合法，應予准許。
四、按公示催告期限屆滿，無繼承人承認繼承時，其遺產於清償
    債權，並交付遺贈物後，如有剩餘，歸屬國庫；又按非公用
    國有財產以財政部國有財產局為管理機關，民法第1185條、
    國有財產法第12條分別定有明文。本件被繼承人丙○○之繼
    承人均已拋棄繼承權，足見渠等對被繼承人遺產之處置已漠
    不關心，而被繼承人之遺產，倘無人承認繼承時，於清償債
    權，交付遺贈物後，將歸屬國庫，故為使遺產之處置順利進
    行，並考量遺產管理之專業性與公平性，本院認選任財政部
    國有財產局臺灣北區辦事處臺東分處為被繼承人之遺產管理
    人為適當。
五、依非訟事件法第157條裁定如主文。
中    華    民    國    97    年    8     月    15    日
                    民事庭  法  官  范乃中
以上正本係照原本作成。
如對本裁定抗告須於裁定送達後10日內向本院提出抗告狀（附具
繕本），並應繳納抗告費用新台幣1000元整。
中    華    民    國    97    年    8     月    15    日
                            書記官  洪月甚


司法院資訊處製作；財團法人民間司法改革基金會備份。
